臺灣桃園地方法院民事裁定　　　　　 110年度消債清字第93號
聲　請　人
即債務人　　謝麗敏　
代　理　人　蔡佩儒律師（法扶律師）
上列當事人因消費者債務清理事件聲請清算，本院裁定如下：
    主  文
債務人謝麗敏自民國一百一十年九月二十四下午四時起開始清算
程序。
命司法事務官進行本件清算程序。
    理  由
一、按債務人不能清償債務或有不能清償之虞者，得依消費者債
    務清理條例所定更生或清算程序，清理其債務；債務人對於
    金融機構負債務者，在聲請更生或清算前，應向最大債權金
    融機構請求協商債務清償方案，或向其住、居所地之法院或
    鄉、鎮、市、區調解委員會聲請債務清理之調解，消費者債
    務清理條例（下稱消債條例）第3 條、第151 條第1 項分別
    定有明文。此係採前置協商主義，是債務人於協商程序中，
    自應本於個人實際財產及收支狀況，依最大誠信原則，商討
    解決方案。如終究不能成立協商，於聲請更生或清算時，法
    院審酌上開條文所謂「不能清償或有不能清償之虞」，允宜
    綜衡債務人全部收支、信用及財產狀況，評估是否因負擔債
    務，而不能維持人性尊嚴之最基本生活條件，所陳報之各項
    支出，是否確屬必要性之支出，如曾有協商方案，其條件是
    否已無法兼顧個人生活之基本需求等情，為其判斷之準據。
    又法院開始清算程序之裁定，應載明其年、月、日、時，並
    即時發生效力。法院開始更生或清算程序後，得命司法事務
    官進行更生或清算程序，必要時得選任律師、會計師或其他
    適當之自然人或法人1 人為監督人或管理人，復為同條例第
    83條第1 項、第16條第1 項所明定。
二、聲請意旨略以：
    聲請人即債務人前積欠金融機構債務無法清償，於民國110
    年1 月25日聲請消費者債務清理法院前置調解，後調解不成
    立，又聲請人主張其無擔保或無優先權之債務總額為57萬4,
    109 元，未逾1,200 萬元，且未經法院裁定開始清算程序或
    宣告破產，爰聲請裁定准予更生，後改為聲請准予清算等語
    。
三、經查：
  ㈠本條例所稱消費者，指5 年內未從事營業活動或從事小規模
    營業活動之自然人；前項小規模營業指營業額平均每月20萬
    元以下者，消債條例第2 條第1 、2 項定有明文。又消債條
    例第2 條第1 項所稱5 年內從事小規模營業活動，係指自聲
    請更生或清算前1 日回溯5 年內，有反覆從事銷售貨物、提
    供勞務或其他相類行為，以獲取代價之社會活動，依其5 年
    內營業總額除以實際經營月數之計算結果，其平均營業額為
    每月20萬元以下者而言，例如：平均月營業額未逾20萬元之
    計程車司機、小商販等即屬之（參照辦理消費者債務清理事
    件應行注意事項第1 點）。經查，參以聲請人勞工保險被保
    險人投保資料表及國稅局綜合所得稅各類所得資料清單，可
    知聲請人於聲請調解前，僅在民間公司任職，且其於調解前
    5 年內並無從事小額營業活動，自得依消債條例聲請清算，
    合先敘明。
  ㈡又聲請人以其有不能清償債務情事，向本院聲請債務清理前
    置調解，經本院以110 年度消債調字第58號調解事件受理在
    案，嗣經本院司法事務官於110 年4 月21日諭知調解不成立
    ，聲請人並聲請清算部分，業經本院依職權調取上開調解案
    卷查明無訛。是本院自應綜合聲請人目前全部收支及財產狀
    況，評估其是否已達不能維持符合人性尊嚴之最低生活條件
    ，而有「不能清償債務或有不能清償之虞」之情形。
四、經查，本院司法事務官前於調解程序中，函詢全體債權人陳
    報債權，由最大債權銀行台新國際商業銀行股份有限公司陳
    報債權額為52萬7,849 元，並提出簽約金額為52萬7,849 元
    ，分84期零利率，每期清償6,284 元之協商方案，但聲請人
    認其無力支付該協商金額，而致調解不成立。另衛生福利部
    中央健康保險署陳報其債權額為4,648 元、良京實業股份有
    限公司陳報其債權額為19萬940 元等情，亦經本院調閱該調
    解卷宗查明無訛，堪認聲請人本件之聲請已踐行前開法條之
    前置調解程序規定。
五、次查，依聲請人所提出財產及收入狀況說明書、全國財產稅
    總歸戶財產查詢清單，顯示聲請人名下有一輛106 年出廠之
    普通重型機車（牌照號碼為MJS-9216號），除此之外，並無
    任何其他財產或保險解約金。另其收入來源部分，聲請人陳
    報其聲請清算前二年期間（即自108 年1 月至109 年年底）
    擔任臨時工、初乳銷售員、擔任清潔員及照顧友人之孫子之
    所得總額為16萬7,000 元（詳如本院卷第4 頁至第5 頁），
    是可認聲請人聲請清算前二年可處分總收入所得即為16萬7,
    000 元。另聲請人主張其聲請清算後，雖有繼續照顧友人之
    孫子，每月所得約為8,000 元，但自110 年6 月起即無業，
    而無所得。
六、另按「（第1 項）債務人必要生活費用，以最近一年衛生福
    利部或直轄市政府所公告當地區每人每月最低生活費1.2 倍
    定之。（第2 項）受扶養者之必要生活費用，準用第1 項規
    定計算基準數額，並依債務人依法應負擔扶養義務之比例認
    定之。（第3 項）前二項情形，債務人釋明更生期間無須負
    擔必要生活費用一部或全部者，於該範圍內，不受最低數額
    限制；債務人證明確有必要支出者，不受最高數額及應負擔
    比例之限制」，此為消債條例第64條之2 所明定。是查，聲
    請人所列其每月生活必要支出，係依108 年至110 年桃園市
    政府所公告當地公告地區，每人每月最低生活費1.2 倍之1
    萬7,494 元、1 萬8,337 元加以計算，核屬有據，應予列計
    。
七、從而，聲請人於聲請清算後，以上開收入扣除必要支出後，
    每月並無餘額，確無法清償債務。準此，堪認聲請人客觀上
    對已屆清償期之債務有持續不能清償或難以清償之虞，而有
    藉助清算制度調整其與債權人間之權利義務關係而重建其經
    濟生活之必要，自應許聲請人得藉由清算程序清理債務。
八、本院裁定終止或終結清算程序後，聲請人所負債務並非當然
    免除，仍應由本院斟酌消債條例第132條、第133 條、第134
    條及第135 條等，決定是否准予免責，如本院最終未准聲請
    人免責，聲請人就其所負債務仍應負清償之責，附此敘明。
　
中    華    民    國   110    年    9     月    24    日
　
              民事第三庭      法  官  林靜梅
以上正本係照原本作成。
本裁定不得抗告。
本裁定業已於110年9月24日下午4 時公告。
中    華    民    國   110    年    9     月    24    日
　
                              書記官  鄭敏如